臺灣士林地方法院交通事件裁定　　　　　94年度交聲字第81號
原處分機關　臺北市交通事件裁決所
異　議　人
即受處分人　甲○○
上列受處分人因違反道路交通管理處罰條例案件，對於臺北市交
通事件裁決所民國94年1 月17日所為之處分（原處分案號：北市
裁三字第裁22-ABY085370、22-ABY085371號），聲明異議，本院
裁定如下：
    主  文
原處分撤銷。
甲○○不罰。
    理  由
一、按汽車駕駛人，行經有燈光號誌管制之交岔路口闖紅燈者，
    處新臺幣1800元以上5400元以下罰鍰；又汽車駕駛人，駕駛
    汽車有違反本條例之行為，經交通勤務警察或依法令執行交
    通稽查任務人員制止時，不聽制止或拒絕停車接受稽查而逃
    逸者，除按各該條規定處罰外，處新臺幣3000元以上6000元
    以下罰鍰，道路交通管理處罰條例第53條第1 項、第60條第
    1 項分別定有明文。
二、原處分意旨略以：異議人即受處分人甲○○於民國91年8 月
    28日上午8 時10分，騎乘車號AYS-401 號重型機車，在東湖
    路113 號路口處，因駕車行經有燈光號誌管制之交岔路口闖
    紅燈右轉且不服取締逃逸，爰依異議人違反道路交通管理處
    罰條例第53條第1 項、第60條第1 項之規定，裁處異議人新
    台幣（以下同）4800元及依同條例第63條第1 項第1 款、第
    3 款之規定記違規點數4 點。
三、訊據受處分人堅詞否認有何違規行為，辯稱：伊印象中並未
    有騎乘機車經過舉發路段，且伊上下班並不會經過該路段等
    語。經查：
（一）按汽車駕駛人之行為有下列情形之一，當場不能或不宜攔
      截製單舉發者，得對汽車所有人逕行舉發處罰：一、闖紅
      燈或平交道。二、搶越行人穿越道。三、違規停車而駕駛
      人不在場。四、不服指揮稽查而逃逸，或聞消防車、救護
      車、警備車、工程救險車之警號不立即避讓。五、違規停
      車或搶越行人穿越道，經各級學校交通服務隊現場導護人
      員簽證檢舉。六、其他違規行為經以科學儀器取得證據資
      料者。前項逕行舉發，應記明車輛牌照號碼、車型等可資
      辨明之資料，查明汽車所有人姓名或名稱、住址後，製單
      舉發處罰之，道路交通管理處罰條例第7 條之2 第1 項、
      第2 項定有明文。該條立法意旨，固乃係立法者對於該條
      第1 項第1 至5 款所定特定之道路違規行為，因考量其發
      生往往係在瞬間或係由交通勤務警察執行勤務時，恰巧目
      睹之違規情事，事實上不便立刻以攝影、錄影器材取證之
      情形所在多有，且該等違規事實由人之感官即可充分判定
      ，非必以科學儀器始能偵測得知（相對於此，超速、或酒
      醉駕車等人之感官不當然即可判定之違規行為，則規定於
      同條第1 項第6 款需科學儀器採證始能逕行舉發），為達
      其維護交通秩序、安全之行政目的，故特別立法賦予勤務
      警察得當機處分之權限。是員警之舉發事實於訴訟上，自
      賦予相當之公信力，而應予以推定真正。然此乃係以交通
      員警得提出相當之依據足以證明舉發基礎事實本身，並無
      明顯之錯誤為前提，倘交通警員掣單舉發此類違反道路交
      通管理處罰條例所列之違規事實，若有證據得合理懷疑員
      警之逕行舉發係基於錯誤或故為虛偽舉發者（例如：員警
      所認之車型、車號與被舉發違規車輛之車型、車號不符，
      而有基礎事實之錯誤認知或員警以往有濫為舉發之品行證
      據），或員警並無從提出足供法院審酌其舉發對象是否正
      確無誤之相關資料，自得以此推翻前開推定，此時自不得
      再執前開公信力之原則，遽為受處分人不利之認定甚明。
（二）本件舉發員警王岩俊於本院調查時雖到庭結證稱：當日伊
      站立之位置離東湖路巷口約10到15公尺，一部機車，由東
      湖路紅燈右轉，伊隨即面向機車騎士鳴笛，然該機車騎士
      不服從攔查而由迂迴繞過伊往內側車道逃逸，伊記下車牌
      號碼，回去查得車籍資料舉發等語（見本院94年4 月8 日
      訊問筆錄），然其並未能依本院囑託提供該日其所親眼見
      聞與舉發機車同型式之機車照片供本院審酌，甚且其於本
      院訊問時，亦自承伊舉發後並不知道該車係屬光陽廠牌何
      種型式之機車，是接到本院傳票後，以引擎號碼向機車行
      查詢才知道該機車是已經停產之光陽三冠王車款等語，可
      見舉發員警於並未記下違規車輛之車款，以供查驗。實則
      ，員警目睹此等違規事實，為確保將來舉發正確性之具有
      可審查性，自應於當時記下車號、車款、車身顏色，然後
      向勤務中心以無線電、電話確認無誤，並由勤務中心加以
      紀錄在案，始足昭折服，亦才能使此種逕行舉發具備舉發
      對象正確性之基礎。甚者，本件由舉發員警所證：內側車
      道距離其所站立之地點不過5 公尺，姑不論客觀上已難認
      一般人騎乘機車於此情狀下，能夠順利逃過員警攔檢逃逸
      ，即便真要逃逸，員警於客觀上似應無不能強制加以攔停
      或通知線上警網攔停之可能性，是本件是否有當場不能或
      不宜攔停掣單舉發之情狀，亦有可疑，其舉發程序顯亦不
      符首揭法條規定，受處分人又對舉發對象正確性有所爭執
      ，本件自應認舉發機關無從就舉發之正確性基礎加以舉證
      ，衡諸首揭說明，自應認無從證明受處分人確為本件違規
      事件之行為人，而應為異議人有利之認定。原處分機關未
      遑詳查舉發員警之舉發是否可合理懷疑係屬錯誤，逕予裁
      罰受處分人，尚有未洽。本件異議為有理由，應將原處分
      撤銷並諭知受處分人不罰，以資適法。
四、依道路交通案件處理辦法第20條前段，裁定如主文。
中　　華　　民　　國　　94　　年　　4 　　月　　21　　日
                  交通法庭法  官  王沛雷
以上正本證明與原本無異。
如不服本裁定應於送達後5 日內向本院提出抗告狀。
                          書記官  詹志鵬
中　　華　　民　　國　　94　　年　　4 　　月　　22　　日
